臺灣高雄地方法院刑事判決　　　　　　　　　　　　　九十一年度訴字第五二七號
　　公　訴　人　臺灣高雄地方法院檢察署檢察官
　　被　　　告　戊○○
　　被　　　告　丁○○
　　共　　　同
　　選任辯護人　吳春生
　　被　　　告　辛○○
　　選任辯護人　楊昌禧
　　　　　　　　唐小菁
　　　　　　　　邱佩芳
　　被　　　告　丙○○
右列被告因偽造文書等案件，經檢察官提起公訴（九十年度偵字第一七二七五號、第
一八六一四號），本院判決如左：
    主  文
戊○○共同偽造私文書，足以生損害於公眾及他人，處有期徒刑伍月，如易科罰金，
以參佰元折算壹日。
丙○○共同偽造私文書，足以生損害於公眾及他人，處有期徒刑貳月，如易科罰金，
以參佰元折算壹日，緩刑貳年。
丁○○、辛○○共同偽造私文書，足以生損害於公眾及他人，各處有期徒刑參月，如
易科罰金，以參佰元折算壹日，均緩刑貳年。
    事  實
一、戊○○係設於高雄縣鳥松鄉○○村○○路一九五號競陽汽車修護廠之負責人，為
    替客戶壬○○、己○○維修渠等所有，因車禍受損嚴重之車牌號碼為ＺＨ─九六
    三號營業用小客車及ＹＳ─七三七九號之自用小客車各一輛以牟利，明知先前因
    前來維修汽車而認識之庚○○（另案偵辦中）所欲出售之汽車及車身零件，並無
    車籍證件亦未懸掛車牌，應係來路不明之贓物，竟仍基於故買贓物之概括犯意，
    及偽造汽車車身號碼之故意，分別於民國九十年八、九月初在上址，各以新台幣
    （下同）二萬元、四萬元之代價向庚○○購得甲○○所有車牌號碼ＹＴ─七四七
    一號自小客車之工字樑、大樑及引擎等部分零件（該車於九十年八月二日十七時
    許，在高雄市三民區○○○路五四三巷十八號住處地下室遭庚○○竊取），及乙○○所有車牌號碼ＶＪ─一０二二號自小客車一輛後（該車於九十年七月二十六
    日十七時許，在高雄縣鳥松鄉○○路勞工公園旁遭庚○○竊取），除囑咐知情之
    員工丙○○將甲○○所有車牌號碼ＹＴ─七四七一號自小客車之工字樑裝入己○○前開自小客車內，以替換己○○所有自小客車之車體大樑，並磨掉甲○○前開
    自小客車引擎號碼後，置於己○○之自小客車旁預備裝入該車，及將其餘車身零
    件分別藏放於修護廠內已報廢之計程車內及後車箱外，並與同具偽造私文書犯意
    聯絡及行為分擔之員工丁○○、丙○○及辛○○（起訴書誤載為辛○○）等人各
    依專長予以分工，欲以乙○○前開失竊車體替代壬○○所有之計程車殼之方式，
    用以節省修護之手續，而隨即由負責引擎部分之丙○○將壬○○所有車牌號碼Ｚ
    Ｈ─七三七九號營業用小客車引擎裝入乙○○所有之自小客車內，另戊○○則負
    責將二車之車身號碼牌切割下來，並將壬○○所有之車身號碼ＡＴ000000
    00號碼牌焊接在乙○○之自小客車車體予以偽造後，再交由專責鈑金部分之丁○○及烤漆部分之辛○○各自負責乙○○自小客車之鈑金，及欲將之噴成黃色烤
    漆前之補土工作，以待日後整修完成後，圖朦混為壬○○之前開計程車以交付，
    而足生損害於該二車之汽車製造商、監理機關對車輛管理之正確性及乙○○、壬○○之權益。嗣因丙○○對磨掉甲○○前開自小客車之引擎號碼等節深感不妥，
    而向擔任警員職務之妹婿牟善彬透露戊○○有囑其將前開自小客車引擎磨掉乙情
    後，始於九十年九月十二日十六時許，為牟善彬任職之高雄市政府警察局前鎮分
    局復興派出所員警葉俊智等人在上址當場查獲，並起出乙○○、甲○○所有之前
    開自小客車一輛及車身零件一批等物。
二、案經甲○○訴由高雄市政府警察局前鎮分局移送臺灣高雄地方法院檢察署檢察官
    偵查起訴。
    理  由
一、訊據被告戊○○對有於右揭時地，自庚○○處購得上開乙○○、甲○○所有之自
    小客車一輛及車身零件一批，及將壬○○前開營業用小客車之車身號碼牌切割下
    來，焊接在乙○○所有之自小客車上，圖偽造前開壬○○所有之計程車之車身號
    碼以矇混等事實不諱，惟矢口否認明知為贓車而故意買受之犯行；另被告丁○○
    、丙○○及辛○○固亦對欲以前開乙○○所有之自小客車車體代替送修之壬○○
    所有計程車，而各自負責引擎、鈑金及烤漆等事實坦認，惟均矢口否認有何偽造
    私文書之犯行，被告丁○○等三人並以只是依老闆戊○○之指示工作，不知係贓
    車，沒有要偽造車身號碼等語置辯。經查，（一）前開乙○○、甲○○所有之自
    小客車各一輛，係分別於九十年七月二十六日十七時許及同年八月二日十七時許
    ，在高雄縣鳥松鄉○○村○○路勞工公園旁及高雄市三民區○○○路五四三巷十
    八號住處地下室遭庚○○竊取得手等節，業據證人乙○○、甲○○於警訊及本院
    審理時證述明確，並經證人庚○○供陳前開二輛汽車係其竊取等語屬實，復有車
    輛竊盜、車牌失竊資料個別查詢報表及贓物認領保管單各二紙附卷可資佐證，是
    前開乙○○之自小客車及甲○○所有汽車車身部分零件係證人庚○○因犯財產罪
    所取得之物，而為刑法贓物罪章所稱之贓物無訛。（二）被告戊○○於購入前開
    車輛及零件時，實已明知為贓物乙情，除迭經證人庚○○於偵查中及本院審理時
    供述明確外，亦經被告戊○○於警訊中自陳應知為失竊車輛等語在卷，是被告戊○○顯有故買贓物之犯行至為灼然，雖被告戊○○仍以前開情詞置辯，惟參以證
    人庚○○既非保養廠之零件供應商或二手車商，此為被告戊○○所是認，且被告
    亦自陳從事汽車修護達七、八年之久，並知何處有合法之中古汽車零件材料行可
    供應等語在卷，是其不向合法之供應商取貨，反向曾讓其修車之客戶庚○○購入
    二手車及零件，且於購入時亦未索取證明文件，以擔保來源之正當性，則若謂其
    無贓物之認知孰人能信；況再酌以證人即現場查獲之員警陳紹良、葉俊智、江志
    清於本院審理時證述：「當時是我同事牟善彬事打電話告訴我，說案發現場有贓
    車解體，可能要運走了，要我們趕快去抓，我就馬上跟主管報告，因為事情比較
    急迫，所以請檢察官現場指揮搜索，到達現場之後發現，解體的福特汽車，零件
    都已經拆了，還沒有用到的零件是藏放在報廢的計程車的後車廂及車內，報廢的
    計程車是放在大門進去左邊，擺了一排報廢車，進去就可以看得到報廢車，這些
    贓車的零件，是要靠近這一輛計程車，打開車門車廂才看得到，有一部分已經裝
    在ＹＳ─７３７９的車上，ＴＯＹＯＴＡ的沒有被解體，只是把引擎拿起來放在
    待修的計程車的後行李箱裡面，ＴＯＹＯＴＡ車體就停在停車場的後面那裡，福
    特的引擎週邊的零件有被拆掉了，引擎號碼也已經磨掉了，被磨掉的痕跡還是很
    新，還沒有用，就放在報廢的計程車裡面，引擎號碼還沒有打上去，我們就請鑑
    識組的人員來查，但是因為已經磨掉了，所以查不出來，因為有零件裝到其他的
    車上，零件上面有紋身，經過查證才知道是車子的引擎號碼，ＴＯＹＯＴＡ的車
    身號碼牌，被切下來，將待修的計程車車身號碼貼上去，被切下來的ＴＯＹＯＴ
    Ａ汽車車身號碼就不知道去向了」等語觀之，本件告訴人甲○○所有之自小客車
    其餘零件，既係經被告藏放於修護廠內報廢之計程車後車箱及車內，而非隨意置
    放，顯見被告戊○○有不欲人知之情至為灼然，是其辯稱不知為贓物，實屬飾卸
    之詞甚明。另被告戊○○僅係購得告訴人甲○○前開自小客車之部分零件，而非
    整輛車乙節，除據被告戊○○供陳在卷外，並核與被告丙○○供述僅見到車身零
    件並未見到整輛車等語一致，雖證人庚○○供陳係將告訴人甲○○整輛車出售予
    被告戊○○，然現場並未起獲前開自小客車之車體，且告訴人甲○○前開自小客
    車之年份較乙○○所有之汽車為輕，衡情庚○○應不致以低於出售前開乙○○所
    有自小客車之二萬元價格賣予被告戊○○，而減少自身獲利之理，是被告戊○○
    僅係購入甲○○所有前開自小客車之部分零件之事實，堪予認定。（三）被害人
    乙○○前開失竊車體係遭被告戊○○等人分工，以將壬○○所有車牌號碼ＺＨ─
    七三七九號營業用小客車引擎裝入乙○○所有之自小客車內，及焊接該計程車車
    身號碼牌在乙○○之自小客車車體上，並施以鈑金及烤漆前之補土工作，以待日
    後整修完成後，圖朦混為壬○○之前開計程車以交付，而偽造乙○○前開自小客
    車之車身號碼等情，亦據被告戊○○供陳明確，且與被告丙○○、丁○○及辛○○供述各自負責引擎、鈑金及烤漆等節互核一致，並經前開證人陳紹良等人及被
    害人乙○○於本院審理時證述屬實。雖被告丁○○、丙○○及辛○○均以不知為
    贓車，只是依被告戊○○之指示去做，沒有要偽造之意置辯，而被告戊○○亦供
    陳僅其一人所為，被告丙○○、丁○○、辛○○等人不知情，以呼應被告丙○○
    等人之說詞，然前揭偽造之犯行業據被告丙○○於偵查中坦承不諱，並供陳被告
    丁○○及辛○○亦知情等語明確，而被告丁○○、辛○○二人於警訊中亦均坦認
    ，於案發前之七、八月間已知被告戊○○有從事解體贓車之情形等語在卷，是在
    此情形下，被告丁○○等三人猶依被告戊○○之囑咐行事，則認被告丁○○等三
    人與被告戊○○就偽造乙○○之車身號碼乙節，當有犯意聯絡及行為之分擔亦與
    常理未違；況本件得以查獲仍係因被告丙○○將被告戊○○有囑其磨掉告訴人甲○○前開之自小客車引擎號碼之情形而查獲，且被告戊○○所經營之競陽汽車修
    護廠占地不大，員工亦僅被告丁○○、丙○○及辛○○三人，則若謂被告丁○○
    、丙○○、辛○○等人不知所分工修護之車輛係屬贓車，而無偽造之情事，孰人
    能信，綜上所述，被告戊○○等人前開所辯，顯屬事後飾卸之詞，要無足採，本
    件事證已明，被告犯行實堪認定。
二、按車身號碼係汽車製造商打製在車身上，足以表示製造工廠及車輛出廠日期之標
    記，同時亦表彰製造廠商之品質及信譽用意之證明，依此汽車製造商所慣行之事
    實，應屬刑法第二百二十條第一項所規定以文書論之準私文書。被告戊○○買受
    前開贓車後，再與被告丁○○等人共同偽造車身號碼之行為，足生損害於該二汽
    車製造商、公路監理機關對車輛管理之正確性及原所有人乙○○、壬○○之權益
    ，是核被告戊○○所為，係犯刑法第三百四十九條第二項故買贓物罪及第二百二
    十條第一項、第二百十條之偽造私文書罪，被告丁○○、丙○○、辛○○所為係
    犯刑法第二百二十條第一項、第二百十條之偽造私文書罪。被告戊○○與被告丁○○、丙○○、辛○○就前開偽造私文書之犯行，有犯意聯絡與行為分擔，皆為
    共同正犯。被告戊○○所為二次故買贓物犯行，時間緊接，構成要件相，顯係基
    於概括犯意而為之，應依連續犯之規定以一故買贓物罪論。又被告戊○○所犯上
    開故買贓物及偽造私文書二罪間，有方法結果之牽連關係，應從一重之偽造私文
    書罪處斷。另被告四人為警查獲時，僅係將壬○○送修之前開計程車車身號碼割
    下，焊接於被害人乙○○所有之自小客車上，且尚在整修中，並未交付予壬○○
    使用，已如前述，是渠等之行為顯尚未達於行使之階段甚明，而僅該當於偽造私
    文書之犯行，公訴意旨認被告四人尚違犯刑法第二百十六條之行使偽造私文書罪
    ，容有誤會，惟既與偽造犯行具實質上一罪之關係，乃不另為無罪之諭知，併此
    敘明。爰審酌被告戊○○因一時貪念，致罹刑章，犯後坦認部分犯行，並與被害
    人乙○○達成和解，賠償其損失，被告丁○○、丙○○、辛○○僅係受雇關係並
    非主謀，所犯情節尚非重大，雖三人於本院審理時翻異前供，否認犯行，惟態度
    尚稱良好，且均無犯罪前科，及本件係因被告丙○○之主動透露，並於偵查中協
    助檢警調查等一切情狀，分別量處如主文所示之刑，並諭知易科罰金之折算標準
    ，以資懲儆。末查，被告丙○○、丁○○、辛○○三人前均未曾受有期徒刑以上
    刑之宣告，有臺灣高等法院被告全國前案紀錄表可按，因一時失慮，致觸犯本件
    犯行，經此偵審程序及科刑宣告之教訓，當知警惕，而無再犯之虞，本院因認所
    宣告之刑，以暫不執行為適當，各併予宣告緩刑二年，以啟自新。至被告等人偽
    造之前開壬○○所有之計程車身號碼並未扣案，且非被告戊○○等人所有，爰不
    併為沒收之諭知。
三、公訴意旨另以被告丁○○於上揭時地，除與被告戊○○等人共犯偽造私文書犯行
    外，並與被告戊○○共同買受上開贓車，因認被告另涉有刑法第三百四十九條第
    二項之故買贓物罪嫌。惟按犯罪事實，應依證據認定之，無證據不得推定其犯罪
    事實，又不能證明被告犯行者，應諭知無罪之判決，刑事訴訟法第一百五十四條
    、第三百零一條第一項分別定有明文。又事實之認定，應憑證據，如未能發現相
    當證據，或證據不足以證明，自不能以推測或擬制之方法，為裁判基礎（最高法
    院四十年台上字第八六號判例參照）。且認定犯罪事實所憑之證據，雖不以直接
    證據為限，間接證據亦包括在內，然而無論直接證據或間接證據，其為訴訟上之
    證明，須於通常一般之人均不致有所懷疑，而得確信其為真實之程度者，始得據
    為有罪之認定，倘其證明尚未達到此一程度，而有合理之懷疑存在而無從使事實
    審法院得有罪之確信時，即應由法院為諭知被告無罪之判決（最高法院七十六年
    台上字第四九八六號判例意旨參照）。再者認定不利於被告之事實，須依積極證
    據，苟積極證據不足為不利於被告之認定時，即應為有利於被告之認定，更不必
    有何有利之證據（最高法院三十年上字第八一六號判例意旨可資參照）。
四、本件公訴人認被告涉犯此部分之犯行，無非係以被告丁○○與被告戊○○係兄弟
    關係，且於警訊中自白為其主要論據。訊據被告丁○○堅決否認犯行，辯稱：僅
    係受僱人，對外均是被告戊○○在接洽，不知是贓物，也沒有與他一起買等語。
    經查，被告丁○○於警偵訊中僅係就被告戊○○有購入上開贓車及零件，及負責
    板金部門之工作等事實為供述，惟並未自承明知為贓物而與被告陳進共同向庚○○購買等語在卷，堪認被告於警偵訊中並未自白犯罪甚明；又被告丁○○固與被
    告戊○○為兄弟關係，且同在上開修護廠工作，然該修護廠係被告戊○○獨資經
    營，被告丁○○僅係受雇人，在該修護從事板金部門之工作，及庚○○出售上開
    贓物時，均係與被告戊○○一人接洽等節，除據被告戊○○供陳在卷外，復有該
    修護廠之營利事業登記一紙附卷可稽，並核與證人庚○○證述均係與被告戊○○
    接觸買賣贓車，及被告丙○○於偵查中供陳買贓車及銷售均是被告戊○○在負責
    ，被告丁○○自己做自己的等語一致，足認被告丁○○前開辯解，尚非無據，準
    此，則能否僅因被告丁○○與被告戊○○係兄弟關係，且又同在該修護廠工作，
    及事後得知被告戊○○有購入贓車之情形，即遽以推論被告丁○○有與被告戊○○共同買受上開贓車之犯行，似嫌速斷。此外，復查無其他積極證據足資證明被
    告陳明有何公訴人所指故買贓物之犯行，揆諸上開說明及本於「罪證有疑，利於
    被告」之證據法則，本應就此部分為被告丁○○無罪之諭知，惟公訴人認此部分
    與上開偽造私文書間有方法、結果之牽連犯關係，屬裁判上一罪，爰不另為無罪
    之諭知，附此敘明。
據上論斷，應依刑事訴訟法第二百九十九條第一項前段，刑法第二十八條、第二百十
條、第二百二十條第一項、第三百四十九條第二項、第五十五條、第四十一條第一項
前段、第七十四條第一款，罰金罰鍰提高標準條例第一條前段、第二條，判決如主文
。
中      華      民      國    九十一    年      九      月      九      日
                                  臺灣高雄地方法院刑事第三庭
                                      法    官  柯彩燕
右正本證明與原本無異。
如不服本判決，應於判決送達後十日內，向本院提出上訴狀。
                                書記官    楊真芬
中    華    民    國      九十一      年      九      月     十一     日
